【裁判字號】    92,台上,3463
【裁判日期】    920626
【裁判案由】    強盜
【裁判全文】
最高法院刑事判決                              九十二年度台上字第三四六三號
    上  訴  人  甲○○
右上訴人因強盜案件，不服台灣高等法院中華民國九十二年四月十日第二審判決（九
十一年度上訴字第三二九九號，起訴案號：台灣桃園地方法院檢察署九十一年度偵字
第三八六八號），提起上訴，本院判決如左：
    主  文
上訴駁回。
    理  由
按刑事訴訟法第三百七十七條規定，上訴於第三審法院，非以判決違背法令為理由，
不得為之。是提起第三審上訴，應以原判決違背法令為理由，係屬法定要件。如果上
訴理由狀並未依據卷內訴訟資料，具體指摘原判決不適用何種法則或如何適用不當，
或所指摘原判決違法情事，顯與法律規定得為第三審上訴理由之違法情形，不相適合
時，均應認其上訴為違背法律上之程式，予以駁回。本件上訴人甲○○上訴意旨略稱
：(一)依原判決認定之事實，被害人欒蔡梅始終頑強保護其皮包，而上訴人於強行抱住
欒蔡梅後，並未繼續攻擊其身體，原判決認定被害人處於不能抗拒之狀態，自與事實
不符。又上訴人因見被害人死守皮包，難以得手，遂強行扯斷皮包背帶，取走皮包，
依客觀情形係被害人「抗拒無效」，非「不能抗拒」。(二)上訴人於民國九十一年二月
十二日犯本件強盜案後，再於同年五月二日與蔡永清、鄭詩欣，共犯另一件強盜案（
即原審九十二年度上訴字第三七四號案件，目前尚審理中），鄭詩欣於該案件之警訊
時，曾供稱：「出發時蔡永清告訴我與甲○○，晚上出去逛一逛，看看有沒有目標可
以搶財物。……當時是蔡永清一人騎一部機車，我騎機車載甲○○，看見一男一女好
像情侶，我們就停放機車，走向他們」，足見上訴人於外出夜遊時，即有強盜之犯意
。原判決認定，後案係於夜遊時臨時起意強盜，與鄭詩欣之供述不同。原審未調閱另
案卷宗，亦未傳訊鄭詩欣，即與刑事訴訟法第二條之規定不合云云。
惟查：原判決維持第一審論處上訴人意圖為自己不法之所有，以強暴至使不能抗拒，
而取他人之物罪刑之判決，駁回上訴人在第二審之上訴，係依憑上訴人之自白；被害
人欒蔡梅之指訴；目擊證人楊仁宏之供述；並有贓物領據一紙、被害人手指受傷之照
片二張、上訴人以毛巾遮蓋機車號碼牌之照片及黑色安全帽之照片等在卷可稽，以為
論據。並敘明：(1)上訴人（另犯連續搶奪罪，經第一審判刑後，於原審撤回上訴確定
）因失業缺錢花用，竟意圖為自己不法之所有，於九十一年二月十二日晚上駕駛其所
有之機車（為避免被查緝，先以毛巾將號碼牌遮蓋），並戴黑色安全帽，以遮掩臉部
容貌，至街上尋覓強盜之對象。同日晚上七時許，於途經桃園縣八德市○○街十六號
前時，發現年邁之婦人欒蔡梅身背皮包獨行於暗巷，認機不可失，即將機車停放於路
旁，步行至欒蔡梅身後，以強暴之方法從後方將欒蔡梅強行抱住。欒蔡梅遭突襲後，
以雙手緊抱其所有之皮包，並掙扎抵抗，惟因年邁體衰（有心臟病）復遭上訴人強行
抱住，至使不能抗拒，遭上訴人強行扯斷皮包之背帶、扯傷雙手手指（傷害部分未據
告訴），並強行取走其皮包，內有現金新台幣一千三百五十元。得手後，因欒蔡梅大
聲呼救，路過之楊仁宏亦目睹案發之經過，而上前追逐，上訴人遂沿街道逃逸，於追
躡至桃園縣八德市○○路二十巷四十三弄口時，為巡邏之警察發現，當場予以逮捕。
(2)前揭事實，迭據上訴人於警訊時、第一審偵審中，及原審法院調查時坦承不諱；核
與被害人欒蔡梅之指訴，及目擊證人楊仁宏證述之情節相符；並有贓物領據一紙、被
害人手指受傷之照片二張、上訴人以毛巾遮蓋機車號碼牌之照片及黑色安全帽之照片
等在卷可資證明。(3)按意圖為自己或第三人不法之所有，以強暴、脅迫、藥劑、催眠
術或他法，至使不能抗拒，而取他人之物或使其交付者，為強盜罪。所謂強暴、脅迫
，祇須抑壓被害人之抗拒，足以喪失其意思自由為已足。本件被害人係年近六旬之婦
人（三十三年一月十六日生），復患有心臟病，已據被害人供明在卷。依當時情形，
被害人身處暗巷，在無援之環境下，突遭上訴人從後強行抱住，雖經掙扎抵抗，但上
訴人仍施以強暴，強行扯斷其皮包之背帶、扯傷其雙手手指，並強行取走其皮包，在
客觀上已足以抑壓被害人之意思自由，而達於不能抗拒之程度，核屬強盜之行為。所
辯未至使被害人不能抗拒，自無足採。(4)上訴人經保釋後，雖又於九十一年五月二日
與蔡永清、鄭詩欣共犯另一件加重強盜罪。惟上訴人於第一審已經承認：後案之強盜
行為係「臨時起意」，亦即與蔡永清、鄭詩欣逛街途中，突見一對情侶，蔡永清乃提
議強劫，因而回蔡永清家中取來水果刀，抵住該男子，強取財物後，一起花用。嗣於
原審法院仍供稱：當時三人騎二輛機車出遊，適巧遇一對情侶在講話，蔡永清提議要
作案，伊等乃下手強取財物。足認後案之強盜犯行，係在前案保釋之後，約近三個月
，經蔡永清之提議，始臨時起意再為犯罪。前後二案，係分別起意，無連續犯裁判上
一罪關係。因認上訴人此部分行為，應負刑法第三百二十八條第一項之強盜罪責，為
其所憑之證據及認定之理由。而以上訴人嗣後否認犯罪，並辯稱未至使被害人達於不
能抗拒之程度，且前後二案有連續犯關係云云，乃飾卸之詞，不可採信等情綦詳。又
原判決認定，本案之強盜罪與後案之加重強盜罪，二案係分別起意，無連續犯裁判上
一罪關係，已詳為說明。至於後案之加重強盜行為，究係於「夜遊前」臨時起意，或
於「夜遊中」臨時起意？均屬另行起意，與本案之犯意各別，無連續犯裁判上一罪關
係。原審未傳訊鄭詩欣，亦未調閱後案之卷宗，要與判決之結果，毫無影響。上訴意
旨徒憑己見，就原判決已說明事項或屬原審採證認事職權之適法行使，任意指摘為違
法，顯與法律規定得為第三審上訴理由之違法情形，不相適合。其上訴違背法律上之
程式，應予駁回。
據上論結，應依刑事訴訟法第三百九十五條前段，判決如主文。
中      華      民      國    九十二    年      六      月    二十六    日
                              最高法院刑事第十一庭
                                  審判長法官  呂  潮  澤
                                        法官  白  文  漳
                                        法官  陳  世  雄
                                        法官  孫  增  同
                                        法官  林  開  任
      右正本證明與原本無異
                                              書  記  官
中      華      民      國    九十二    年      七      月      一      日


司法院資訊處製作；財團法人民間司法改革基金會備份。
